臺灣基隆地方法院刑事判決　　　　　　　　94年度訴字第82號
公　訴　人　　臺灣基隆地方法院檢察署檢察官
被　　　告　　丙○○　　男　5.
選任辯護人　　廖美智律師
上列被告因公共危險等案件，經檢察官提起公訴（九十三年度偵
字第二三六二號），本院判決如下：
    主  文
丙○○連續毀壞他人之機車後照鏡、冷氣機遮陽板及花盆，足以
生損害於他人，處有期徒刑月。又放火燒燬現供人使用之住宅
未遂，處有期徒刑年拾月，扣案打火機壹只沒收。應執行有期
徒刑肆年，扣案打火機壹只沒收。
    事  實
一、丙○○因與寡居鄰婦甲○攀談經常被拒，心生不滿竟在酒後
    ，基於毀　　損之概括犯意，於民國九十三年五月十六日下
    午五時十五分　許，在基隆市○○區○○路一八五巷卅七之
    一號甲○、乙○○住處，先後折毀乙○○所有PN-576號機車
    後照鏡，拆毀甲○住處後方窗外冷氣機遮陽板及砸毀屋前花
    盆等物，足以生損害於甲○及乙○○。詎其另行基於縱火燒
    屋之犯意，明知前開房屋現係甲○、乙○○居住之住宅，竟
    持其所有之打火機一只，點燃上開住宅之前門鐵門上紗窗，
    該紗窗經點燃後延燒至門旁之春聯，火星並掉落燃燒鐵門內
    客廳地上小地毯（內門未關）及鐵門外下方之塑膠拖鞋。幸
    因丙○○良心未泯，於縱火後，立刻跑到上開建築物後門拍
    打後門通知屋內乙○○，經乙○○即時將火撲滅，而僅燒燬
    上開住宅鐵門上紗窗、門前拖鞋、門旁春聯及門內小地毯燒
    燬，而未延燒波及至整個住宅而未遂。
二、案經被害人甲○、乙○○二人訴由基隆市警察局第三分局報
    臺灣基隆地方法院檢察署檢察官偵查起訴。
    理  由
一、前揭事實，經訊被告丙○○矢口否認有放火之故意，並辯稱
    ：是日其已酒醉不醒人事，已達心神喪失，是同事載送回家
    ，有同事可証，且其亦未放火，僅係拍門告知救火等語。然
    查：本案被告於偵查及本院準備程序，均供承係於酒後至告
    訴人住處前點煙，方燒及紗窗，且知告訴人房間係於屋後，
    並繞至後門拍打告知起火，並坦承毀損告訴人所指之各物品
    一節，足認是時其神智清晰，如其已至酒醉不醒人事，即所
    稱泥醉，則已無法行走，又何以能於同事載送其返家後，再
    步行至告訴人住處？並記知告訴人家前門門鈴係故障，且能
    立時判斷並繞至後門告知起火？況其於告訴人乙○○搶下打
    火機並當場詢問其何以放火，其亦於當場道歉，是告訴人乙
    ○○証陳當時被告臉色雖有泛紅，但神智清晰等情，要與事
    証相符，應可採信，被告所辯已達心神喪失云云，顯係卸飾
    之詞，要無足採，其聲請傳訊同事陳本毓、鍾金龍証明其酒
    醉程度，已無必要，併此敘明。
二、又本案被告另辯稱係因至告訴人家門前抽煙，風大不小心燒
    著，非故意放火，且紗窗著火後火非常小，並會自動熄滅，
    本件尚屬不能犯而非未遂犯云云，然查，被告即住於告訴人
    至告訴人住處前緣約廿公尺，如現場勘驗筆錄所載），被告
    復自承當時風大，如欲抽煙，衡諸常情，一般人會在室內點
    煙，故其亦大可在家吸用，又何須繞行至告訴人住處門前點
    煙？況告訴人鐵門上紗網，係在內層，外面尚隔著不銹鋼框
    圍，又係塑膠尼龍製品，若係因抽煙之零星火花，尚不易著
    火，且現場該鐵門位置又在較裡面，被告若僅係酒後外出吸
    煙，又何以穿越二十餘公尺再轉行至該門前為之？況被告身
    為義消，依其智識及消防專業，當不致反身緊靠紗窗點火吸
    煙，致紗窗燃燒大半，並延燒至春聯及拖鞋、小地毯等，參
    以，如前所述，被告於告訴人乙○○及甲○當場責問之第一
    時間，業已坦承並道歉，是本案係其逕以打火機直接點燃紗
    窗放火，可堪認定。所辯吸煙不慎云云，顯係避重就輕之詞
    ，要無足採。
三、末查，本件告訴人住處現供告訴人母子二人居住，為被告所
    明知，且前門是一道上半部有婁空內面襯有紗窗之鐵門，內
    再一道實面鐵門，而著火點先係外部鐵門之紗窗，復因是時
    內道鐵門未關上，故火勢除延燒門旁之春聯，並因火花掉落
    延燒門內小地毯暨門外塑膠拖鞋一節，業據告訴人指訴綦詳
    ，並有告訴人提出現場火災照片三幀在卷可參，嗣經本院履
    勘現場：系爭房屋門外雖係貼有磁磚及水泥地面，除一雙塑
    膠拖鞋外，無其他餘物，然其上雨遮係泡棉材質，極易延燒
    ，且是時內道鐵門未關，門內地板置有小地毯，該小地毯亦
    已起火燃燒，而屋內於平日在小地毯附近尚置有室內拖鞋及
    室內沙發、窗簾、傢俱等易燃物品，如現場照片所示，並經
    本院勘驗之製有勘驗筆錄在卷，其極易自小地毯延燒，參以
    鐵門上不鏽鋼鐵框左下角之焦黑及門外塑膠拖鞋一雙已燃燬
    之情況（如卷附燒燬照片）以觀，其火勢已起，延燒可能性
    非小，應係放火燒燬現供人使用之住宅，僅因被告良心未泯
    ，迅至屋後拍門通知滅火，致未延燒波及整棟住宅而釀大禍
    。
四、核被告所為，係犯刑法第三百五十四條之毀損罪及第一百七
    十三條第三項、第一項之放火燒燬現供人使用住宅未遂罪。
    被告先後毀損告訴人甲○住處之冷氣機遮陽板、花盆及乙○
    ○機車後照鏡，時間緊接，犯罪構成要件相同，顯係基於概
    括犯意反覆為之，應依連續犯論以一罪，並加重其刑。另所
    犯放火罪部分，被告於起火後，因己意迅至屋後拍門通知滅
    火，致未延燒波及整棟住宅而未遂，故應依刑法第二十七條
    之規定，減輕其刑。惟所犯前開二罪，犯意各別，行為互殊
    ，罪名有異，應予分論併罰。爰審酌本案被告因經常藉故欲
    騷擾告訴人甲○無法得逞，而為毀損、縱火之動機、手段、
    方法、目的，其身為義消，當知水火無情，復無法掌控，竟
    罔顧人命仍予放火，嚴重影響他人生命安全，及本案尚能即
    時告知被害人予以撲滅，致未釀大禍，然犯後一再飾詞圖卸
    等情，乃分別量處如主文所示之刑，併定其應執行刑，以資
    懲儆。至扣案打火機一個，係供犯罪所用之物，且為被告所
    有，業據其供明在卷，併應依法宣告沒收之。
五、至公訴意旨另起訴被告亦毀損告訴人甲○住處之門牌，然查
    該門牌僅係遭折凹，此有卷附折凹之門牌照片在卷可按，於
    本院履勘現場時，該門牌並經告訴人再予折回，是要無失其
    效用，與毀損罪須至失其效用或至令不堪用之情況有別，惟
    公訴人認係連續犯之裁判上一罪，乃不另為無罪之諭知，併
    此敘明。
六、據上論斷，應依刑事訴訟法第二百九十九條第一項，刑法第
    五十六條、第一百七十三條第三項、第一項、第三百五十四
    條、第二十七條、第五十一條第五款、第三十八條第一項第
    二款，罰金罰鍰提高標準條例第一條前段、第二條，判決如
    主文。
本案經檢察官王亞樵到庭執行職務。
中　　華　　民　　國　　94　　年　　5 　　月　　5 　　日
                  刑事第四庭審判長法  官  陳志祥
                                  法　官　楊皓清
                                  法　官　陳玉雲
以上正本證明與原本無異。
對於本件判決如有不服，應於收受送達後10日內，向本院提出上
訴書狀，上訴於臺灣高等法院，並按他造當事人之人數附具繕本
。
中　　華　　民　　國　　94　　年　　5　 　月　  6　 　日
                                  書記官  王毓嫻
附錄論罪法條
中華民國刑法第173條
(放火或失火燒燬現住建築物及交通工具罪)
放火燒燬現供人使用之住宅或現有人所在之建築物、礦坑、火車
、電車或其他供水、陸、空公眾運輸之舟、車、航空機者，處無
期徒刑或7年以上有期徒刑。
失火燒燬前項之物者，處 1 年以下有期徒刑、拘役或 500 元以
下罰金。
第 1 項之未遂犯罰之。
預備犯第 1 項之罪者，處 1 年以下有期徒刑、拘役或 300 元以
下罰金。
中華民國刑法第354條：
毀棄、損壞前二條以外之他人之物或致令不堪用，足以生損害於
公眾或他人者，處2年以下有期徒刑、拘役或500元以下罰金。
